【裁判字號】    90,交聲,408
【裁判日期】    900720
【裁判案由】    違反道路交通管理處罰條例聲明異議
【裁判全文】
臺灣臺北地方法院交通事件裁定          九十年度交聲字第四０八號
    異議人即
    受處分人  甲○○
右列受處分人因違反道路交通管理處罰條例案件，對於臺北市交通事件裁決所中華民
國九十年三月二十七日所為之處分（原處分案號：北市裁三字第駕裁二二－Ｙ000
00000號），聲明異議，本院裁定如左：
        主      文
異議駁回。
        理      由
一、按禁止變換車道線，為雙白實線，用以禁止行車變換車道，設於交通特別繁雜而
    同向具有多車道之橋樑、隧道、彎道、坡道、接近交岔路口或其他認為有必要之
    路段，為道路交通標誌標線號誌設置規則第一百六十七條第一項、第二項定有明
    文。又汽車行駛高速公路，其車道之使用，除因交通事故及道路施工依臨時或可
    移動標誌指示或公路警察指揮外，應依設置之交通標誌、標線或號誌之規定；且
    在行駛途中，不得驟然或任意變換車道，如欲變換車道時，應先顯示方向燈告知
    前後車輛，並保持安全距離及間隔，方得變換車道，高速公路交通管制規則第八
    條第一項及第十一條均有明文規定。再汽車行駛於高速公路，而不遵管制之規定
    者，處汽車駕駛人新臺幣（下同）三千元以上六千元以下罰鍰，並記違規點數一
    點，道路交通管理處罰條例第三十三條第一項及第六十三條第一項第一款亦定有
    明文。
二、本件受處分人即異議人甲○○於民國九十年一月一日晚上七時十三分許，駕駛車
    號Ｅ八－一一七號營業小客車，沿國道五號高速公路由石碇往台北方向行駛，途
    經石碇隧道內設有禁止變換車道雙白實線之路段行駛，在無可移動標誌指示及公
    路警察指揮下，明知上開路段禁止行車變換車道，竟任意由外線車道變換至內線
    車道而未依所設置之交通標線行駛，為內政部警政署國道公路警察局第九警察隊
    七堵小隊警員乙○○、丙○○以其有違反高速公路交通管制規則第八條第一項、
    第十一條之規定當場攔停掣單舉發，嗣因受處分人拒絕簽收警員開立之舉發違反
    道路交通管理事件通知單，經警員在舉發通知單上載明受處分人拒絕簽收之事由
    後，依行為時違反道路交通管理事件統一裁罰標準及處理細則第十一條第一項第
    一款規定，視為受處分人已經收受該通知單。嗣因受處分人未於應到案日期前申
    訴，原處分機關乃依道路交通管理處罰條例第三十三條第一項、第六十三條第一
    項第一款及行為時違反道路交通管理事件統一裁罰標準及處理細則第四十四條第
    一項之規定於九十年三月二十七日逕行裁處異議人罰鍰新台幣六千元，並予記違
    規點數一點（原處分漏未道路交通管理處罰條例第三十三條「第一項」規定，應
    於此補充更正）。
三、本件訊據受處分人雖坦承於右開時地行駛石碇隧道內之事實不諱，惟矢口否認有
    任意變換車道違規行為，辯稱：伊行經石碇隧道口前，即看到警車在路旁，不虞
    有他，仍依限速及路線行駛，通過隧道後，該警車攔截要求停車，並索查駕行照
    ，並謂伊超速行駛，經伊抗議，乃改口稱任意變換車道，顯與事實完全不符云云
    ，然查：證人舉發警員乙○○到庭證稱：我們在國道五號道路石碇隧道北宜高，
    由石碇往台北方向的隧道裡面，我們親眼看到受處分人超速，潘學長是駕駛，我
    坐在旁邊，我們看到受處分人變換車道，所以我們就過了隧道之後就攔停他，一
    攔下他他就說他沒有超速，因為我們也沒有用雷達測速器測量他超速，所以我們
    沒有以此理由舉發他，而只舉發他任意在隧道內任意變換車道，他是由外側變換
    到內側，變換一次，我與受處分人無冤無仇，不須誣賴他等語，證人警員丙○○
    到庭證稱：當時警員巡邏經過石碇隧道，石碇隧道沿線是雙白實線，隧道限速是
    七十公里，我們在避車道執行測速，受處分人是經過，看到他變車道，我們就隨
    後尾隨，是出了隧道我們跟他講說隧道內不得變換車道，那時他在我前面不可能
    測速，因為我們尾隨他，他由外線車道變到內線車道，受處分人要求生意不好做
    ，要求免罰，我們依法開單，他就拒簽等語，因上開二位取締警員經本院隔離訊
    問所證相符，且交通警員掣單舉發違反道路交通管理處罰條例所列之違規事實，
    本質上為行政處分，係公務員基於職務上權力，依法就特定之具體事件所為具有
    公法上效果之單方行政行為，基於公務員為公法上行為具有公信力之原則，該行
    政處分當可被推定為真正，其據以依法處分之事實認定亦為真正無誤，此與民事
    訴訟法第三百五十五條第二項規定：「文書依其程式及意旨得認作公文書者，推
    定其為真正」之情形相同，本此公信原則，乃立法者賦予行政機關制定違反道路
    交通事件統一裁罰標準及處理細則，使勤務警員得當機處分（如該細則第二十三
    條）以達其維護交通秩序、安全之行政目的，反之，若謂公務員一切行政行為均
    需預留證據以證其實，則國家行政勢必窒礙難行，據此，刑事訴訟法就犯罪證據
    有關之規定中與屬行政秩序罰之交通違規裁罰本質不合之部分，自不在準用之列
    ，從而，受處分人既未就執勤警員之舉發有誤提出相關證據以供調查，本院經查
    亦無任何證據足資證明其有捏造事實違法取締之情事，則執勤警員本其維護通秩
    序、安全職責所為之舉發，自應受到合法、正確之推定。綜上所述，受處分人空
    言否認其有變換車道不當之違規行為，所辯無非係卸責之詞，不足採信。本件事
    證明確，受處分人之違規行為堪以認定。原處分機關依道路交通管理處罰條例第
    三十三條第一項及第六十三條第一項第一款規定，裁處罰鍰新臺幣六千元，並記
    違規點數一點，核無違誤，本件受處分人之異議為無理由，自應將其異議駁回。
據上論斷，應依道路交通案件處理辦法第十九條，裁定如主文。
中      華      民      國    九十      年      七      月     二十     日
                          臺灣臺北地方法院交通法庭
                                    法  官  李  麗  玲
右正本證明與原本無異。
如不服本裁定，應於裁定送達後五日內向本院提出抗告狀。
                                    書記官  江  虹  儀
中      華      民      國    九十      年      七      月     二十     日


司法院資訊處製作；財團法人民間司法改革基金會備份。
